【裁判字號】    97,上易,963
【裁判日期】    971231
【裁判案由】    詐欺
【裁判全文】
臺灣高等法院高雄分院刑事判決         97年度上易字第963號
上  訴  人  臺灣高雄地方法院檢察署檢察官
被      告  乙○○
上列上訴人因被告詐欺案件，不服臺灣高雄地方法院97年度簡上
字第578 號中華民國97年10月14日第一審判決（起訴案號：臺灣
高雄地方法院檢察署97年度偵字第13182 號），提起上訴，本院
判決如下：
    主  文
原判決撤銷。
乙○○幫助犯詐欺取財罪，處有期徒刑貳月，如易科罰金，以新
臺幣壹仟元折算壹日。
    事  實
一、乙○○可預見一般取得他人金融帳戶使用之行徑，常與財產
    犯罪所需有密切之關聯，可能係為掩飾不法犯行，避免有偵
    查犯罪權限之執法人員循線查緝，以確保犯罪所得之不法利
    益，並掩人耳目，竟仍以縱有人以其金融帳戶實施詐欺取財
    犯行，亦不違背其本意之幫助犯意，於民國97年4 月12日，
    在高雄火車站前之建國路旁某處，將其之中國信託商業銀行
    三民分行帳號0000000000000000號帳戶，提供予姓名年籍不
    詳之成年男子使用。嗣取得上開銀行帳戶帳號及密碼之人，
    與其所屬犯罪集團之其他成員共同意圖為自己不法之所有，
    於97年4 月16日，撥打電話向甲○○佯稱：渠誤採分期付款
    之交易方式，欲取消分期須至自動提款機前操作云云，致甲
    ○○陷於錯誤，遂依指示，以現金存款之方式陸續匯款新臺
    幣（下同）3 萬元、1 萬1000元、1 萬元至乙○○所提供之
    上開銀行帳戶，嗣甲○○察覺有異，始知受騙。
二、案經高雄市政府警察局三民第一分局移送臺灣高雄地方法院
    檢察署聲請簡易判決處刑。
    理  由
一、證據能力
    本判決後述關於證人於審判外之陳述及卷附書證即書面之傳
    聞證據等部份，檢察官、被告已於本院審理調查上開證據時
    ，當事人已知上述筆錄乃傳聞證據，均同意或無異議作為證
    據，本院審酌其取得之過程並無瑕疵，且與本案具有關連性
    ，未見有何不適當之情形，是依刑事訴訟法第159 條之5 第
    1 項、第2 項之規定認均具有證據能力。
二、實體上之認定
（一）訊據被告乙○○矢口否認有何上開犯行，辯稱：上開銀行
      帳戶存摺、提款卡，伊於97年4 月12日應徵酒店收費員時
      ，在高雄火車站前面路邊，交給一名年籍不詳男子，做何
      用途伊不清楚云云。
（二）惟查：
 （1）被害人甲○○係因前開犯罪集團成員施以詐術，致陷於錯
      誤，而以現金存款方式陸續匯款至被告乙○○所有之上開
      帳戶等情，業經被害人甲○○於警詢指述綦詳，並有被告
      之上開帳戶對帳單查詢資料、臺北市政府警察局士林分局
      文林派出所受理刑事案件報案三聯單、內政部警政署反詐
      騙案件紀錄表、臺北市政府警察局士林分局文林派出所受
      理詐騙帳戶通報警示簡便格式表影本各1 份在卷可稽，故
      被告上開帳戶遭不詳人士利用，作為對他人詐欺犯罪工具
      之事實，堪以認定。
 （2）又被告乙○○將上開帳戶、金融卡及其密碼於97年4 月12
      日，在高雄火車站旁建國路上將其上帳戶交不詳姓名之人
      之事實，業據被告乙○○供承在卷（本院卷41頁），被告
      雖辯稱: 當時看報紙徵人廣告是要應徵酒店收費員才打廣
      告上之電話0000000000號聯絡云云，並提出自由時報97年
      4 又13日所刊登之該則廣告足憑。惟上開廣告內容所刊登
      之內容為「天使傳播服務小姐；日領18至25歲、現拆、待
      優；男女助理2000．5000」、長短期均可．正兼職均可．
      無經驗者可」（原審97年度簡上字第578 號，以下簡稱原
      審卷9 頁），則核與被告所辯: 當時是應徵酒店收費員，
      對方跟我說如果我收到2500元，我自己拿500 元，2000元
      就存入帳戶內，他說他方便領錢云云（本院卷41頁）之內
      容，均無一相符，故其上開所辯是否可採已非無疑異。又
      原審雖調閱台灣大哥大股份有限公司函及所附雙向通連查
      詢資料（報載電話之通聯紀錄）及亞太行動電話查詢資料
      之被告電話通聯紀錄（原審卷第33頁至第56頁、第89頁至
      第99頁），並認被告確曾以持用之0000000000號行動電話
      97 年4月10日下午4 時59分59秒起至同年月16日下午2 時
      53 分20 秒止，與報載0000000000號電話通訊聯繫11次，
       被告電話並於同年月17日下午5 時45分14秒、18日下午6
      時30 分41 秒，2 度傳送簡訊予報載0000000000號電話云
      云。惟上開電話內容是否如被告上開所辯之情節，則尚乏
       證據足資證明。故縱令被告事後另於97年4 月18日下午6
      時30分，曾傳送至0000000000號電話之內容載有「是不是
      沒有幫我寄出（指系爭帳戶之存摺、提款卡、密碼），如
      果沒有寄出就算了，我直接掛失即可，不用麻煩你們了，
      謝謝」之簡訊，固經原審勘驗屬實（原審卷224 頁），然
       此亦與被害人甲○○於97年4 月16日即遭詐騙亦已相距2
      日。況證人林祝華（中國信託銀行職員）亦證稱: 乙○○
      於97年4 月23日13時30分許，進入本中國信託三民分行，
      先表示說，本行的存摺及提款卡，已於97年4 月17日電話
      掛失，並表示說，他有到他行領款，其他銀行告知他（乙
      ○○）說帳戶，已被凍結，不能使用，請他到警察局查詢
      ，警方叫他再到我們中國信託查詢，經我調閱銀行資料後
      ，發現（乙○○）所使用的000-00000 0-000000-0銀行帳
      戶，為警示帳戶等語（警卷8 頁），復證稱: （被告當時
      有無跟你表示其帳戶是因為應徵工作，才將帳戶交給別人
      ？）沒有印象，被告當時在銀行跟我說戶頭的問題與警員
      拿被告筆錄給我看的情形不太一樣，至於那些問題不一樣
      我已經忘記，當天被告除了查詢帳戶情形外，也是要補辦
      掛失等語（原審卷247 頁）。足見被告應於案發後為避免
      刑責始至中國信託銀行辦理其該帳戶掛失之事實，已甚明
      確。
 （3）又按犯罪集團使用人頭帳戶作為犯罪工具之伎倆，早已為
      平面及電子媒體所揭露，以被告之年齡、智識及社會生活
      經驗以觀，應知金融存款帳戶，事關存戶個人財產權益之
      保障，其專有性自屬甚高，除非本人或本人之親密關係者
      ，難認有何理由可自由流通、使用該帳戶，一般人均有妥
      為保管阻止他人任意使用之認識，縱特殊情況偶有交付他
      人使用之需，亦必然深入了解用途及合理性後，再行提供
      以使用，始符常情；然被告並非年幼無知毫無社會經驗之
      人，既對於該男子之年籍資料及其拿取存摺、提款卡做何
      用途均無所悉，豈有輕易將上開銀行帳戶帳號等相關資料
      交予年籍不詳之人使用之理。其有幫助詐欺犯罪之不確定
      犯意甚明，故其上開所辯顯不足採信，犯行洵堪認定。
三、論罪科刑及撤銷改判
    核被告乙○○所為，係犯刑法第30條第1項、第339條第1項
    之幫助詐欺取財罪。原審為被告乙○○為無罪諭知，自有未
    合。檢察官上訴指摘原判決不當，非無理由；原判決既有上
    述可議，自應由本院撤銷改判。審酌被告任意將金融帳戶之
    存摺、金融卡、密碼提供他人使用，致詐騙集團犯罪者得以
    隱匿真實身分，增加司法機關查緝困難，並助長詐騙集團氣
    焰，擾亂社會秩序，造成被害人財產上損失共計5 萬1 千元
    ，犯後態度等其他一切情狀，量處如主文所示之刑，並依其
    犯罪情節而諭知易科罰金之折算標準。
據上論結，應依刑事訴訟法第369 條第1 項前段、第364 條、第
299 條第1 項前段，刑法第339 條第3 項、第1 項、第30條第1
、2 項、第41條第1 項前段，刑法施行法第1 條之1 ，判決如主
文。
本案經檢察官姜麗儒到庭執行職務。
中    華    民    國    97    年    12    月    31    日
                  刑事第八庭    審判長法  官   洪兆隆
                                      法  官   郭玫利
                                      法  官   李政庭
以上正本證明與原本無異。
不得上訴。
中    華    民    國    97    年    12    月    31    日
                                      書記官   吳福連
附錄本判決論罪科刑之法條：
刑法第30條
幫助他人實行犯罪行為者，為幫助犯。雖他人不知幫助之情者，
亦同。
幫助犯之處罰，得按正犯之刑減輕之。
刑法第339條第1項
意圖為自己或第三人不法之所有，以詐術使人將本人或第三人之
物交付者，處5 年以下有期徒刑、拘役或科或併科1千 元以下罰
金。


司法院資訊處製作；財團法人民間司法改革基金會備份。
